【裁判字號】    95,易,405
【裁判日期】    951130
【裁判案由】    竊盜
【裁判全文】
臺灣嘉義地方法院刑事判決               95年度易字第405號
公  訴  人  臺灣嘉義地方法院檢察署檢察官
被      告  丙○○
上列被告因竊盜案件，經檢察官聲請以簡易判決處刑（九十五年
度偵字第四０一八號），本院認不宜以簡易判決處刑，改依通常
程序審理，判決如下：
    主  文
丙○○無罪。
    理  由
一、公訴意旨略以：被告丙○○意圖為自己不法之所有，於民國
    九十五年三月二十七日十四時許，趁其在告訴人乙○○位於
    嘉義縣中埔鄉社口村內埔四十六之十號住處拜訪之際，竊取
    告訴人乙○○所有，置於該處桌上發票日期皆為九十五年四
    月二十七日，面額各為新臺幣十萬元，票號分別為CL000000
    0號及CL0000000號之支票兩張，得手後復於隔日持上開支票
    向不知情之證人丁○○調借現金。證人丁○○則於同年四月
    初，另持上開支票向不知情之案外人甲○○調借現金，嗣案
    外人甲○○於上開支票之發票日將上開支票日存入臺灣土地
    銀行北港分行提示，因該支票早於同年四月二十六日經告訴
    人乙○○申請掛失止付而遭退票，並由臺灣票據交換所函送
    臺灣雲林縣警察局偵辦始循線查知上情。因認被告涉犯刑法
    第三百二十條第一項之竊盜罪嫌云云。
二、按犯罪事實應依證據認定之，無證據不得認定犯罪事實；又
    不能證明被告犯罪者，應諭知無罪之判決，刑事訴訟法第一
    百五十四條第二項、第三百零一條第一項分別定有明文。又
    事實之認定，應憑證據，如未能發現相當證據，或證據不足
    以證明，自不能以推測或擬制之方法，為裁判基礎；且認定
    犯罪事實所憑之證據，雖不以直接證據為限，間接證據亦包
    括在內，然而無論直接證據或間接證據，其為訴訟上之證明
    ，須於通常一般之人均不致有所懷疑，而得確信其為真實之
    程度者，始得據為有罪之認定，倘其證明尚未達到此一程度
    ，而有合理之懷疑存在而無從使事實審法院得有罪之確信時
    ，即應由法院為諭知被告無罪之判決，此觀最高法院四十年
    臺上字第八六號判例、七十六年臺上字第四九八六號判例闡
    釋甚明。
三、公訴人認被告涉有上開竊盜犯嫌，無非係以被告在警詢及偵
    查中之供述、告訴人乙○○、證人鍾琳湘、丁○○於警詢及
    偵查中之證述、證人甲○○於警詢中之證述及支票號碼CL00
    00000號及CL0000000號之支票影本、遺失票據申報書、臺灣
    票據交換所嘉義市分所退票理由單、掛失止付票據提示人資
    料查報表各二件（均影本）資為論據。訊據被告則堅詞否認
    有何竊盜犯行，辯稱：該二張支票係伊向告訴人乙○○所借
    用以向他人調現，而非伊所竊取等語。經查：
  （一）按告訴人之告訴，係以使被告受刑事訴追為目的，是其
        陳述是否與事實相符，仍應調查其他證據以資審認，必
        被害人所述被害情形，無瑕疵可指，且就其他方面調查
        ，又與事實相符，始足據為有罪判決之基礎，此觀最高
        法院五十二年臺上字第一三００號判例、八十一年度臺
        上字第三五三九號判決闡釋甚明。本件告訴人乙○○及
        證人即乙○○之妻鍾琳湘固均於九十五年五月二十八日
        警詢時指稱：支票號碼CL0000000號及CL0000000號二紙
        支票係於九十五年三月二十七日十四時許在其住家嘉義
        縣中埔鄉社口村內埔四十六之十號住處遭被告竊取云云
        。然觀諸告訴人乙○○於九十五年四月二十六日所填載
        支票號碼CL0000000號及CL0000000號二紙支票之遺失票
        據申報書（見警卷第21頁、第22頁）上「票據喪失日期
        及地點」欄均係記載「民國九十五年三月二十八日在家
        中遺失」，並於該欄位左側均載明「本人簽發右列票據
        ，現已『遺失』，除申請付款人止付外，相應報請鈞局
        協助偵查『侵占遺失物罪嫌』‧‧‧」等情甚明，核與
        告訴人上開警詢指訴情節有間。次參以告訴人乙○○九
        十五年五月二十四日第一次警詢筆錄時原亦陳稱：「（
        問：今日因何事為警方製作偵訊筆錄？）因有支票『遺
        失』案件，經警方傳訊我到案說明。（問：於九十五年
        四月二十七日前，你是否有開立臺南區中小企銀二張支
        票（號碼為：CL0000000號及CL0000000號）面額各為新
        臺幣壹拾萬元整二張給他人？）我是在家中『遺失』的
        。（問：該二張支票於何時、地遺失的？）是在九十五
        年三月二十七日十四時許，在嘉義縣中埔鄉社口村內埔
        四十六之十號『遺失』的。」（見警卷第 6頁）等語甚
        明，後經警員質疑其是否因無法如期繳付票款而申請掛
        失，告訴人始翻稱伊懷疑是被告所竊取云云，是告訴人
        乙○○就上開二紙支票究係遺失或遭竊，前後指述情節
        難謂一致，非無瑕疵可指。再佐以證人乙○○及證人鍾
        琳湘就開立該二紙支票之目的固均迭於警詢時、偵查中
        及本院審理均陳稱：上開二紙支票原本係為支付予飼料
        公司所用，開立後便放置於桌上，後遭被告趁機竊取云
        云。然渠等開立支票之總金額高達二十萬元，且係專為
        支付當期貨款所用，竟謂因該二紙支票隨意放置桌上始
        遭被告趁機竊取云云，是渠等證詞已與常情相違；況且
        告訴人乙○○與證人鍾琳湘均於本院審理時均自承：其
        飼料貨款係以月結方式給付（見本院卷第49頁、第60頁
        ）等情明確，而告訴人乙○○更聲稱：該二紙支票所欲
        支付之對象，係九十五年二月份之飼料錢（見本院卷第
        52頁）云云，是渠等開立支票既係專為支付九十五年二
        月份單筆金額為二十萬元之貨款，竟以開立二張支票方
        式給付，亦有悖於票據交易常規，是其證述情詞更啟疑
        竇。復經本院隔離證人乙○○及證人鍾琳湘就該二紙支
        票開立之前後情形進行交互詰問，證人乙○○結證稱：
        伊係以飼養鵪鶉為業，該二紙支票係為支付給「福有公
        司」飼料貨款所開立，證人鍾琳湘開立好後放在其客廳
        泡茶桌上（見本院卷第49頁、第50頁）云云；而證人鍾
        琳湘則結證稱：伊開立該二紙支票係為支付「東峰股份
        有限公司」飼料錢，開立完後伊放在客廳之辦公桌上（
        見本院卷第60頁、第61頁）云云，對照證人二人上開證
        述情詞，渠等就該二紙支票開立完畢所放置之位置及所
        欲交付之飼料公司等節，證述俱有歧異。復以此情對照
        證人乙○○於審理時所證稱：「（問：支票找不到，你
        們用什麼付貨款？）重新再開二張支票交給業務，叫業
        務延後來收。（問：延後多久？）我叫他下星期來收。
        」（見本院卷第43頁）云云，設若該二紙支票原本確係
        證人鍾琳湘專為支付予飼料公司貨款而開立，後該二紙
        支票復因喪失致無法如期支付貨款而需證人乙○○向飼
        料公司人員要求展期，衡情渠等在開立支票前後，及與
        該飼料公司收款人員往復尋求支付貨款期日展延之過程
        中，對該特定飼料公司之名稱，自應有深刻之印象無疑
        ，當無就該二紙支票原欲支付之對象存有記憶不清之情
        ，然經交互詰問之結果，渠等二人竟有證述歧異之情，
        更證渠等聲稱開立該二張支票原係欲支付飼料公司貨款
        云云，純屬杜撰，並不足採。從而，告訴人乙○○及證
        人鍾琳湘上開證詞，俱有明顯瑕疵，且其憑信性不足，
        已難據為不利於被告認定之佐憑。
  （二）反觀被告自始即堅稱：該二張支票係伊向告訴人乙○○
        所借用以向他人調現，而非伊所竊取等情不移。對照卷
        附告訴人於警詢時所提出被告九十五年四月三日所開立
        之三紙本票背面均記載：「茲本人向乙○○借用二張支
        票各壹拾萬元正，雙方言明於95.4.6日，將支票二張送
        還乙○○，本票三張 100,00050,00050,000即作
        廢，如未退還願負法律責任。附註：支票到期日95. 4.
        27二張」（見警卷第27頁背面）等情；再參以證人乙○○於本院審理時結證稱：該三紙本票均為被告所親自開
        立，而各本票票面之發票日、到期日及背面之聲明書內
        容均為被告應其要求所書寫（見本院卷第46頁、第56頁
        ）等語，是由上開三紙本票背面被告應告訴人要求所註
        記之原因關係以觀，已載明該二紙支票為被告向告訴人
        所商借無訛，且被告以開立三紙總金額二十萬元本票之
        方式作為向告訴人借用二十萬元支票之擔保，亦甚符交
        易常情，均足見被告辯稱：該二張支票係伊向告訴人乙○○所借用等情，並非無據。再參諸被告就其取得上開
        二紙支票之前後情形供稱：伊於九十五年三月二十八日
        先撥打電話給告訴人說伊要過去找告訴人，當日中午欲
        前往告訴人位於嘉義縣中埔鄉之養雞場時，因不熟悉附
        近道路，遂撥打告訴人行動電話欲詢問如何前往，然因
        告訴人電話無法接通，改撥證人鍾琳湘行動電話詢問，
        並由證人鍾琳湘至嘉義縣中埔鄉○○○○村○○○路口
        處導引前往該處，開立該二紙支票時告訴人及證人鍾琳
        湘均在場，伊係先問告訴人乙○○之支票帳戶號碼後，
        再打電話予證人丁○○詢問他是否願意使用該帳戶支票
        借伊錢，而於九十五年三月二十八日當天取得支票後即
        前往雲林縣北港鎮向證人丁○○調現（見本院卷第84頁
        、第85頁）等語，執此對照被告所持用號碼為00000000
        00號行動電話於九十五年三月二十八日當日之通聯紀錄
        ：九時四十一分四十九秒至九時四十一分五十六秒證
        人乙○○所持用0000000000號撥打被告上開行動電話。
        （基地台位置：嘉義市○區○○○路）九時五十二分
        十二秒至九時五十七分二十五秒被告撥打證人乙○○所
        持用0000000000號行動電話（基地台位置：嘉義市○區
        ○○○路）。十時零二分四十七秒至十時三分五十六
        秒證人鍾琳湘所持用0000000000號行動電話撥打被告上
        開行動電話（基地台位置：嘉義市○區○○○路）。
        十時三十六分四十七秒至十時四十四分十二秒被告撥打
        證人丁○○所持用0000000000號行動電話（基地台位置
        ：嘉義市○區○○○路）。十一時五十七分二十七秒
        至十一時五十八分十六秒被告撥打證人丁○○所持用00
        00000000號行動電話（基地台位置：嘉義市○區○○路
        ）。十二時三十二分零九秒至十二時三十三分十二秒
        被告撥打證人乙○○所持用0000000000號行動電話（基
        地台位置：嘉義市○區○○路）。十二時五十九分五
        十八秒至十三時零二分被告撥打證人鍾琳湘持用000000
        0000號行動電話（基地台位置：嘉義縣中埔鄉○○段）
        。十三時十六分四十秒至十三時十九分二十三秒間被
        告撥打證人丁○○所持用0000000000號行動電話（基地
        台位置：嘉義縣中埔鄉○○段）。十三時五十九分三
        十六秒至十四時零分二十六秒被告撥打丁○○所持用00
        00000000號行動電話（基地台位置：嘉義市○區○○○
        路）等情，此有被告所持用號碼為0000000000號行動電
        話於九十五年三月二十八日通聯紀錄附卷可考，足見被
        告於當日上午確實先與告訴人乙○○夫妻有往復之電話
        聯繫後，再與證人丁○○電話聯絡，中午十二時五十九
        分許被告位於嘉義縣中埔鄉時亦曾先與證人鍾琳湘電話
        聯絡，嗣於十三時十六分位於嘉義縣中埔鄉社口時（即
        告訴人所營養殖場所在位置）再與證人丁○○電話聯絡
        無誤；且被告上開行動電話於該日十四時二十一分以後
        至十五時十分許止，與其他案外人電話聯絡時，其基地
        台位置均在嘉義縣新港鄉及雲林縣北港鎮一帶無訛，此
        觀上開通聯紀錄所載基地台位置即明，是無論被告當日
        之通聯對象及其所在位置，均與被告上開所供案發當日
        伊取得支票前後之行程互核一致，毫無瑕疵可指，均足
        證其辯詞並非子虛；且由被告先與告訴人夫妻電話聯絡
        後，再與證人丁○○電話聯絡，並隨後前往告訴人處取
        得支票等節以觀，若被告並未事前即透過電話商妥借用
        支票調現事宜，被告何以能事先即預見告訴人夫妻當日
        欲開立二紙支票「支付飼料貨款」，而專程遠道前往嘉
        義縣中埔鄉告訴人之養殖場伺機竊取該二紙支票，再轉
        往雲林縣北港鎮調現？故更證被告上開辯詞，係與事實
        相符，甚屬可信。末觀諸卷附告訴人名義所開立之上開
        二張支票背面均有被告親筆簽名之背書字樣（見警卷第
        23頁、第24頁）；佐以證人丁○○於本院審理時結證稱
        ：該二紙支票上之背書，為被告在其友人蔡芳德位於北
        港之代書事務所交付予伊時應其要求所當場背書（見本
        院卷第79頁）等語明確，足見被告係以自己本人名義在
        證人丁○○面前親筆背書無誤，此亦甚符持他人票據調
        借現金之交易常規。準此，若該二紙支票確為被告未經
        告訴人乙○○同意交付而逕自竊取，而被告亦顯非對於
        支票交易不熟悉者，衡情被告當無可能對於非法取得之
        支票據毫無掩飾即持往友人處調現，且於該二紙支票以
        自己名義背書，而自陷於必遭循線查獲之處境。前後對
        照告訴人指訴及被告辯詞以觀，告訴人之指訴多有瑕疵
        ，且與常情乖違，而被告辯詞前後一致，復與交易常規
        相符，堪認該二紙支票確為被告向告訴人所商借而取得
        並用以向證人丁○○調現無疑。
  （三）至檢察官所舉：被告在警詢及偵查中之供述、丁○○於
        警詢及偵查中之證述、證人甲○○於警詢中之證述等證
        據方法，均僅足以證明被告曾持該二紙支票向證人丁○○調現之事實；而支票號碼CL0000000號及CL0000000號
        之支票影本、遺失票據申報書、臺灣票據交換所嘉義市
        分所退票理由單、掛失止付票據提示人資料查報表各二
        件，亦均僅足以證明告訴人曾將該二紙支票掛失止付之
        事實，均尚難據上開證據方法即認定被告有何竊取該二
        紙支票犯行。
  （四）此外，檢察官固聲請傳喚證人即福有飼料公司業務員汪
        文道以證明該二張支票係由其所要求開立乙節。然告訴
        人乙○○與證人鍾琳湘經本院隔離進行交互詰問時所證
        稱該二紙支票所欲支付之對象，已有歧異，渠等聲稱開
        立該二張支票係欲支付飼料公司貨款云云，係與事實不
        符等情，業經本院依據卷內證據認定，詳如上述，故此
        部份事實已臻明瞭，檢察官上開證據調查之聲請，核無
        再調查之必要，附此敘明。
四、綜觀前情，公訴人所舉告訴人乙○○、證人鍾琳湘之證詞，
    顯有瑕疵，並不足為不利於被告認定之佐憑；而所舉其餘證
    據方法，無論分別以觀或綜合評價，亦均僅足以證明被告曾
    持告訴人該二紙支票向他人調現，而告訴人嗣後將該二紙支
    票掛失之事實，至被告有無為竊取支票行為之證明，則尚未
    達通常一般人均不致有所懷疑，而得確信其為真實之程度，
    是本院即無由形成被告有罪之確信。此外，公訴人復未提出
    其他適合於證明被告犯罪事實之積極證據，並說明其證據方
    法與待證事實之關係，以說服本院形成被告有罪之心證，而
    被告亦堅稱並無上開犯行等語，基於無罪推定之原則，被告
    上開犯罪即屬不能證明，揆諸上揭說明，自應諭知無罪之判
    決。
五、末查告訴人乙○○於九十五年四月二十六日申報票據遺失時
    明知該二紙支票係借貸關係而交付被告，其竟仍填具遺失票
    據申報書報請警察局偵辦侵占遺失物罪嫌，嗣於九十五年五
    月二十八日更轉而向警員對被告提出竊盜告訴，並於本院審
    理被告涉嫌竊盜案件時，於此案情有重要關係之事項，供前
    具結而為虛偽陳述，其涉嫌誣告罪、偽證罪部分，應另由檢
    察官偵辦，附此敘明。
據上論斷，依刑事訴訟法第三百零一條第一項，判決如主文。
本案經檢察官鄭葆琳到庭執行職務。
中    華    民    國    95    年    11    月    30    日
                刑事第一庭  審判長法  官  許  進  國
                                  法  官  黃  琴  媛
                                  法  官  曾  宏  揚
上列正本證明與原本無異。
如不服本判決，應於判決送達後10日內向本院提出上訴狀（應附
繕本）。告訴人或被害人如對於本判決不服者，應具備理由請求
檢察官上訴，其上訴期間之計算係以檢察官收受判決正本之日期
為準。
中    華    民    國    95    年    11    月    30    日
                                  書記官  陳  慶  昀


司法院資訊處製作；財團法人民間司法改革基金會備份。
